臺灣彰化地方法院刑事判決　　　　　　　　　　　　　九十三年度交易字第一三號
　　公　訴　人　臺灣彰化地方法院檢察署檢察官
　　被　　　告　甲○○
右列被告因過失傷害案件，經檢察官提起公訴（九十二年度偵字第六八三七號），本
院判決如左：
        主  文
甲○○無罪。
        理  由
一、公訴意旨略以：被告甲○○於民國九十二年六月四日十一時五分許，駕駛車牌號
    碼七Ｌ－一四００號自用小客車，沿彰化縣彰化市○○路往市區方向行進，當行
    經彰化縣彰化市○○路路口時，原應注意左右來車，警戒前方，隨時採取必要之
    安全措施，當時亦無不能注意之情形，竟疏於注意貿然前行，適告訴人乙○○騎
    乘車牌號碼ＫＩＵ－三九一號機車，違反號誌指示，沿彰化縣彰化市○○路對向
    欲左轉彰水路而行經被告右前方，雙方見狀煞停不及，致告訴人所騎乘之機車車
    頭與被告之自小客車車頭對撞，告訴人因而人車倒地，受有胸壁及腓骨閉鎖性骨
    折等傷害，因認被告涉有刑法第二百八十四條第一條前段之過失傷害罪云云。
二、按犯罪事實應依證據認定之，無證據不得推定其犯罪事實；又不能證明被告犯罪
    者，應諭知無罪之判決，刑事訴訟法第一百五十四條第二項、第三百零一條第一
    項分別定有明文。次按認定犯罪事實所憑之證據，雖不以直接證據為限，間接證
    據亦包括在內；然而無論直接或間接證據，其為訴訟上之證明，須於通常一般之
    人均不致有所懷疑，而得確信其為真實之程度者，始得據為有罪之認定，倘其證
    明尚未達到此一程度，而有合理之懷疑存在時，即無從為有罪之認定。又告訴人
    之告訴，係以使被告受刑事訴追為目的，是其陳述是否與事實相符，仍應調查其
    他證據以資審認（最高法院七十六年度台上字第四九八六號、五十二年度台上字
    第一三００號判例參照），先予敘明。公訴人認被告涉有前開犯行，無非係以被
    告之供述、告訴人之指訴、診斷證明書、肇事現場圖現場照片、道路交通事故調
    查報告表等為論據。訊據被告固坦承有於前揭時地與告訴人發生車禍，然堅決否
    認有何過失，辯稱：伊是按綠燈燈號前進，而告訴人闖紅燈，伊並無過失等語。
    經查：（一）被告行經肇事地點係於綠燈通過路口時與闖紅燈之告訴人發生碰撞
    ，業據被告供明在卷，且告訴人於警詢、偵查中就其闖紅燈以致本件車禍事故發
    生亦表示沒有意見，並於偵查中陳稱：被告並無過失，因被告係依號誌指示行走
    等語。足徵被告確係按照交通號誌之指示行進無訛，故檢察官以被告之供述及告
    訴人之指訴為證，並不能證明被告就本件事故有過失。（二）又證人即目擊警員
    洪永泉於本院證稱：九十二年六月四日十一時五分許，伊在彰化市○○路與中華
    路口執行勤務，當時有發生一件交通事故，是有一方違反交通規則肇事，因伊是
    交通警察，沒有權限處理交通事故，就通知警員到場處理；肇事路段有箭頭號誌
    ，行經該路段應依照號誌指示行駛，違規的一方是沒有依照號誌行駛，但時間已
    久，已不記後是哪一方違規，惟伊有向到場處理之警員說明事故發生原因；當時
    伊站在號誌燈下面，車禍就在伊正前面發生，所以有看到，事故發生後，伊有看
    號誌燈，才知道有一方是違反燈號指示違規等語屬實。而依道路交通事故調查報
    告表之記載：「乙車駕駛（乙○○）因未依號誌行進，雙方不慎發生碰撞」等語
    ，有該調查報告表附卷可按。可證當時被告係依照交通號誌行駛，本件是因為告
    訴人闖紅燈始發生碰撞肇事。（三）查參與交通之人，除應依道路交通安全規則
    為一般之注意外，尚有依實際情況而異之特別注意義務。然如參與交通行為之一
    方，已遵守交通法規秩序，即得信賴同時參與交通行為之對方或其他人，亦必會
    遵守交通法規秩序，不致有違反交通法規秩序之行為發生，因此，對於對方或其
    他人因違反交通法規秩序之行為所導致之危險結果，即無注意防免之義務，從而
    得以免負過失責任。本件被告係依照燈號指示駕車行進，已如前述，則其自得行
    使依照號誌所給予之路權，並信賴對方必會遵守交通法規秩序，不致有闖紅燈之
    情事。況本件經送臺灣省彰化縣區車輛車故鑑定委員會鑑定及臺灣省車輛行車事
    故覆議鑑定委員會覆議結果，均認路權均歸屬於被告，其無肇事原因，而告訴人
    並無路權，為肇事主因，有臺灣省彰化縣區車輛車故鑑定委員會九十二年十二月
    八日彰鑑字第九二０九五四號鑑定意見書及臺灣省車輛行車事故覆議鑑定委員會
    九十三年五月二十五日府覆議字第九三一０三二五函在卷可按，被告既依照燈號
    行進，而有路權，自應獲得其他參與交通行為人之尊重，故其無過失甚明，告訴
    人雖因本件車禍受有胸壁及腓骨閉鎖性骨折之傷害，有診斷證書明在卷可稽，然
    被告既無過失，則不應科以被告過失傷害刑責。（四）公訴人雖認被告違反道路
    交通安全規則第九十四條第三項之規定而有過失。然該條項規定：汽車行駛時，
    駕駛人應注意車前狀況：：，並隨時採取必要之安全措施。本件被告行駛至上開
    路口時係停止在外側車道等待綠燈號誌後再啟動，其前尚有一部小客車，同時起
    步，並已通過，而內側車道有一部類似娃娃車之箱型車亦同時起步遮住其視線，
    告訴人係從旁闖紅燈而來與被告發生碰撞，業據被告供明在卷。雖其亦供稱：伊
    有看到娃娃車有踩煞車，但不知為何踩煞車等語。被告既係依照燈號行進，其視
    線並為同時起步之娃娃車所遮住，且告訴人並非行駛在被告之前，而是由旁邊闖
    紅燈而來，則被告雖注意車前狀況，亦無從注意到告訴人甚明，公訴人認被告有
    違道路交通安全規則第九十四條第三項之規定，容有誤會。（五）公訴人另認車
    禍發生時告訴人之機車已超過路口中心處，且已進入欲轉入之車道，而被告之汽
    車才剛起步要進入路口，被告有違反道路交通安全規則第一百零二條第一項第六
    款之規定云云。然上開條款規定：汽車行駛至交岔路口其行進、轉彎應依左列規
    定：「轉彎車應讓直行車先行，但直行車尚未進入交岔路口，而轉彎車已達中心
    處開始轉彎，直行車應讓轉彎車先行」。是該條款之規定係於參與道路交通者之
    兩方均有路權之情況始有適用，然本件僅被告有路權，而告訴人並無路權，已如
    前述，則被告依照燈號行駛，即無前開規定之適用，公訴人認被告有違前開規定
    ，亦有誤會。（六）綜上所述，被告係依燈號號誌之規定行駛，則其應可期待其
    他參與道路交通者亦會遵守道路交通安全規則之規定，本件係因告訴人未能遵守
    道路交通安全規則，闖紅燈以致發生事故，自不應令遵守交通安全規則駕車行駛
    之被告負刑事責任。從而，被告所辯，其就本件車禍事故之發生並無過失，尚堪
    採信。此外，復查無其他積極證據足以證明被告涉有過失傷害犯行，不能證明被
    告犯罪，揆諸前揭說明，爰為被告無罪之諭知。
據上論斷，應依刑事訴訟法第三百零一條第一項，判決如主文。
本件經檢察官黃玉琪到庭執行職務。
中      華      民      國      九十三      年      七    月      八    日
                                臺灣彰化地方法院交通法庭
                                    審判長法官  葉  榮  郎
                                    法      官  葛  永  輝
                                    法      官  陳  秋  錦
右正本證明與原本無異。
如不服本判決，應於判決送達後十日內，向本院提出上訴狀（須附繕本）。
告訴人或被害人對於判決如有不服具備理由請求檢察官上訴者，其上訴期間之計算係
以檢察官收受判決正本之日期為準。
                                    法院書記官  于  淑  真
中      華      民      國      九十三      年      七    月      八    日
